【裁判字號】    98,交聲,1223
【裁判日期】    990121
【裁判案由】    違反道路交通管理處罰條例聲明異議
【裁判全文】
臺灣桃園地方法院交通事件裁定        98年度交聲字第1223號
原處分機關  交通部公路總局新竹區監理所桃園監理站
異  議  人
即受處分人  甲○○
上列異議人即異議人因違反道路交通管理處罰條例案件，對於
交通部公路總局新竹區監理所桃園監理站民國98年4 月17日所為
之處分（原處分案號：桃監裁罰字第裁52-DB0000000號），聲明
異議，本院裁定如下：
    主  文
異議駁回。
    理  由
一、原處分意旨略以：異議人即受處分人（以下稱異議人）甲○
    ○於民國98年3 月22日凌晨0 時9 分許，騎乘車牌號碼
    ICC-603 號重型機車行經桃園縣龜山鄉○○路與東方球場路
    口時，經桃園縣政府警察局龜山分局龜山派出所員警執勤攔
    檢並對異議人施以酒精濃度呼氣測試，測得異議人呼氣酒精
    濃度為每公升0.49毫克，遂以異議人酒精濃度超過規定標準
    ，依道路交通管理處罰條例第35條第1 項第1 款之規定，依
    法扣車並當場掣發桃警局交字第DB0000000 號舉發違反道路
    交通管理事件通知單，由異議人當場簽收，嗣異議人不服，
    於應到案日期前向原處分機關陳述意見，原處分機關經調查
    後仍認異議人有上開違規行為，爰依道路交通管理處罰條例
    第35條第1 項第1 款、第24條第1 項第2 款（原處分機關裁
    決書漏未記載第24條第1 項第2 款）之規定，於98年4 月17
    日以桃監裁罰字第裁52-DB0000000號裁決書逕行裁處異議人
    罰鍰新臺幣（下同）30,000元，吊扣駕駛執照12月，並施以
    道路交通安全講習等語。
二、異議意旨略以：異議人甲○○固不否認有於前揭時地為警攔
    檢時已經酒醉，吐氣所含酒精濃度超過規定等事實，仍矢口
    否認有任何本件裁決書所載違反道路交通管理處罰條例規定
    之行為，辯稱：伊係因工作不順利，心情不好才會喝酒，為
    警攔檢當時是坐在上開機車上由另外1 位朋友騎乘另1 台機
    車，從後方用腳踢伊的摩托車前進，伊上開重型機車壞掉了
    發不動，伊不可能騎乘該機車。為此爰聲明異議，請求撤銷
    原處分云云。
三、按汽車駕駛人飲用酒類或其他類似物後其吐氣所含酒精濃度
    超過每公升0.25毫克或血液中酒精濃度超過0.05﹪以上，不
    得駕車，道路交通安全規則第114 條第2 款定有明文。又按
    汽車駕駛人，駕駛汽車經測試檢定有酒精濃度超過規定標準
    之情形者，處1 萬5 千元以上6 萬元以下罰鍰，並當場移置
    保管該汽車及吊扣其駕駛執照1 年，亦經道路交通管理處罰
    條例第35條第1 項第1 款訂有規定。且汽車駕駛人有第35條
    第1 項規定之情形，應接受道路交通安全講習，亦有同條例
    第24條第1 項第2 款明文規定。
四、經查：
  (一)異議人甲○○有於98年3 月22日凌晨0 時9 分許，騎乘車牌
    號碼ICC-603 號重型機車行經桃園縣龜山鄉○○路與東方球
    場路口時，經桃園縣政府警察局龜山分局龜山派出所員警值
    勤攔檢並對異議人施以酒精濃度呼氣測試，測得異議人呼氣
    酒精濃度為每公升0.49毫克，遂以異議人酒精濃度超過規定
    標準，依道路交通管理處罰條例第35條第1 項第1 款之規定
    ，依法扣車並當場掣發桃警局交字第DB0000000 號舉發違反
    道路交通管理事件通知單，由異議人當場簽收等情，為異議
    人所不否認，並有桃園縣政府警察局龜山分局98年4 月14日
    山警分交字第0985017603號書函1 份（見本院卷第9 頁）、
    上開舉發違反道路交通管理事件通知單影本、酒精濃度測試
    記錄影本各1 紙在卷可稽（見本院卷第6 頁），此部分事實
    先堪認定。
  (二)異議人雖以前詞置辯：然異議人上開機車於員警攔檢施測時
    有開大燈，且係在上坡路段行進，業據異議人供承在卷（見
    本院98年9 月11日訊問筆錄第3 頁），查一般人若非為駕駛
    機車而發動引擎、開啟大燈，係在上坡路段全由另1 人以腳
    踢另1 部重型機車前進，如何能保持兩台車之平衡，且異議
    人本件違規時所騎乘之機車為重型機車，豈可能僅憑正在騎
    乘機車之友人1 隻腳之力氣即能將異議人之重型機車推向前
    進並通過上坡路段？異議人所辯顯與常情不符，異議人所言
    是否屬實，已非無疑。
  (三)另據證人即本件舉發員警王昭智到庭具結證稱：「當天剛好
    是在執行取締酒駕的勤務，我們在橋的下坡處取締酒駕，異
    議人是在上坡路段，很明顯有騎乘機車，有開大燈，機車也
    有在前進，他們看到警察取締時，就跟朋友的摩托車一起把
    大燈關掉，在我們上前取締時，還跟我們說『不好意思，我
    們喝了一點酒』。我們的路檢點離異議人大概一百公尺，他
    們二人的機車距離大約一公尺左右，我有看過他的異議理由
    ，但是扣車時，有註明車況良好，機車並沒有壞掉，而且是
    由我們同事騎回去的。」等語（見本院98年9 月11日訊問筆
    錄第2 頁）。而證人王昭智係本件原處分機關所認定異議人
    有上開違規行為之證人，其到庭在本院法官面前具結以言詞
    供述本件訴訟上之待證事實（即異議人有上開違規事實），
    因其與異議人毫無怨懟，自無自陷於偽證罪之追訴而構詞誣
    賴受異議人之理；且於本件卷存證據資料內並無任何積極證
    據足以證明員警上開供述係屬虛偽，亦未有足以令人顯信其
    證述為不可採之品性證據或前科證據存在，本院自不得僅因
    證人為本件開單告發異議人之員警而全盤抹煞其餘訴訟上所
    具之證人資格，況異議人就上開證人陳證，無法舉出或提出
    任何對其有利之證據資料，以使本院對證人所述產生合理之
    懷疑，而交通警察製單舉發違反道路交通管理處罰條例所列
    之違規事實，本質上為行政處分，係公務員基於職務上之權
    力，依法就特定之具體事件上所為之具公法上效果之單方面
    行政行為，基於公務員為公法上行為具有公信力之原則，該
    行政行為當可被推定為真正，其據以依法處分之事實認定亦
    為正確無誤，本此公信原則，乃立法者賦予行政機關制定違
    反道路交通事件統一裁罰標準及處理細則，使勤務員警得當
    機處分以達其維護交通秩序、安全之行政目的，反之若公務
    員一切行政行為均需預留證據以證其實，則國家行政勢必窒
    礙難行，據此，刑事訴訟法就犯罪證據有關之規定中與屬行
    政秩序罰之交通違規裁罰本質不合之部分，自不在準用之列
    ，從而本院由舉發員警陳證已可得異議人確有前開違規行為
    之心證，於異議人無其他舉發有誤之相關證據且本院經查亦
    無何證據可認舉發有捏造事實之情時，執勤員警本其維護交
    通秩序及安全職責所為之舉發，自應推定其合法正確。
  (四)從而，異議人確有前揭違規事實，堪予認定，其上開所辯，
    自不足採。
五、綜上所述，異議人甲○○確實有於前揭時、地，有「汽車駕
    駛人酒精濃度超過規定標準（0.4-0.55）」之違規行為，原
    處分機關依道路交通管理處罰條例第35條第l 項第1 款之規
    定，裁處異議人罰鍰30,000元，吊扣駕駛執照12個月，並依
    同條例第24條第1 項第2 款之規定施以道路交通安全講習，
    核無違誤。異議人之異議為無理由，自應將其異議駁回。
六、據上論斷，應依道路交通管理處罰條例第87條第2 項、道路
    交通案件處理辦法第19條，裁定如主文。
中    華    民    國    99    年     1    月    21    日
                        交通法庭 法  官   張詠惠
以上正本證明與原本無異。
如不服本裁定，應於裁定送達後5 日內向本院提出抗告狀。
                                 書記官  黃惠鈴
中    華    民    國    99    年    1     月    21    日

司法院資訊處製作；財團法人民間司法改革基金會備份。
